臺灣高雄地方法院民事判決　　　　　　　 96年度再易字第4號
再審原告　　甲○○
再審被告　　乙○○
上列當事人間損害賠償事件，再審原告對於民國96年3月30日本
院95年度簡上字第209 號第二審確定判決提起再審之訴，本院判
決如下：
    主      文
再審之訴駁回。
再審訴訟費用由再審原告負擔。
    理      由
一、再審原告主張：其為高雄縣仁武國小之行政人員，再審被告
    為同校教師並兼辦該校人事業務。其於92年度因辦理幼教研
    習活動可記嘉獎6 次，且依該校考績獎評之計算方式，每記
    嘉獎1 次則可得考績1 份。詎再審被告於辦理人事業務時，
    蓄意延宕其敘獎公文達3 個月，致其92年度考績遭評定為乙
    等，且因而受有該年度減少考績獎金新臺幣（下同）27,715
    元之損害。又其因受上開乙等考績評定致日後轉職時有受不
    利評定之不利益，且致名譽受損，故請求再審被告賠償80,0
    00元之精神慰撫金。爰依侵權行為之法律關係，起訴請求再
    審被告給付107,715 元及自起訴狀繕本送達翌日起至清償日
    止，按年息5%計算之利息。惟經本院審理後，竟以再審被告
    並無故意延宕辦理敘獎公文之情事，及92年度短少6 次嘉獎
    與再審被告之考績遭評定為乙等間並無相當因果關係為由，
    而以95年度簡上字第209 號判決駁回再審原告之請求確定。
    然而原確定判決顯未斟酌仁武國小95年11月23日仁小人字第
    095000 5459 號函附件已載明再審原告敘獎依據之高雄縣政
    府公文文號，且未依上開文號函查其申請敘獎之計畫內容及
    敘獎標準，復疏未考量嘉獎與考績評定間確有相當因果關係
    存在等情，爰依民事訴訟法第496 條第1 項第13款及同法第
    43 6條之7 之規定，提起本件再審之訴等語。並聲明：(一)原
    確定判決廢棄。(二)再審被告應給付再審原告107,715 元及自
    起訴狀繕本送達翌日起至清償日止，按年息5%計算之利息。
二、按再審之訴顯無再審理由者，得不經言詞辯論，以判決駁回
    之，民事訴訟法第502 條第2 項定有明文。次按有下列各款
    情形之一者，得以再審之訴對於確定終局判決聲明不服。但
    當事人已依上訴主張其事由或知其事由而不為主張者，不在
    此限：…十三當事人發見未經斟酌之證物或得使用該證物者。
    但以如經斟酌可受較有利益之裁判者為限。對於簡易訴訟程
    序之第二審確定終局裁判，如就足影響於裁判之重要證物，
    漏未斟酌者，亦得提起再審之訴或聲請再審。民事訴訟法第
    496 條第1 項第13款、第436 條之7 亦有明定。又民事訴訟
    法第496 條第1 項第13款所謂當事人發現未經斟酌之證物或
    得使用該證物，係指在前訴訟程序不知有該證物，現始知之
    ，或雖知有此而不能使用，現始得使用者而言。有最高法院
    32 年 上字第1247號判例要旨足資參照。倘當事人早知有此
    證物得使用而不使用，即無所謂發見，自不得以之為再審理
    由。次按民事訴訟法第436 條之7 所謂「如就足影響於判決
    之重要證物，漏未斟酌者」，則指當事人在前審程序已經存
    在並已為證據聲明之證據，前審非以認為不重要而未依證據
    聲明為調查，或已為調查而未就調查之結果予以判斷，且須
    足以影響裁判結果而言。
三、經查：
  (一)再審原告所指原確定判決漏未斟酌之證據，係再審原告所呈
    送之敘獎簽呈內所載依據之高雄縣政府92年9 月5 日府教特
    字第0920162618號函之4 份附件，該等附件乃載有計畫內容
    與敘獎標準，即高雄縣92年度幼稚園教師教育研習實施計畫
    、高雄縣92年度私立幼稚園行政工作研習實施計畫各1 份及
    高雄縣92年度公立幼稚園行政實務研習實施計畫2 份（下稱
    4 份附件，見本院卷第5 至9 頁）。惟再審原告所指4 份附
    件均係於92年9 月至同年11月間作成，且為再審原告憑以辦
    理各該教育研習計畫之依據，足認上開文件為前訴訟程序事
    實審言詞辯論終結前即已存在，且為當事人即再審原告所明
    知之證物，揆諸前引規定、說明，即無所謂「發見」可言，
    上開文件即非民事訴訟法第496 條第1 項第13款規定所謂「
    發見未經斟酌之證物或得使用該證物」，而不得執此提起再
    審。
  (二)又原確定判決事實及理由欄四(一)1.已敘明：「本件上訴人（
    即再審原告）符合辦理敘獎之4 項研習工作分別為92年11月
    22日之高雄縣92年度幼稚園教師教育研習、92年11月23日之
    高雄縣92年度私立幼稚園行政工作研習、92年11月29日之高
    雄縣92年度幼稚園教師教育研習及92年11月30日之高雄縣92
    年度私立幼稚園行政實務研習。另上訴人辦理敘獎之時間分
    別為92年11月24日、92年12月1 日」等語（見原確定判決第
    4 頁），足見原確定判決實已斟酌再審原告所指4 份附件內
    容所示之辦理各該研習工作內容、時點及敘獎依據，而無再
    審原告所指漏未斟酌此一重要證物情事。故仁武國小95年11
    月23日仁小人字第0950005459號函文附件中再審原告敘獎簽
    呈所引用之附件縱未經原審再向高雄縣政府函查調閱，或命
    兩造提出以存放卷內，然因原確定判決實已知悉其內容並據
    以判斷，認再審原告所提出之敘獎簽呈因僅記載公文文號，
    致承辦人須另調閱相關公文，相較於另名教師直接於辦理敘
    獎簽呈中檢附公文作為附件，顯較費時而須較長時間始能完
    成手續，並非未予審酌再審原告已於敘獎簽呈中載明有4 份
    附件之公函文號一事，故於再審程序中再調查此4 份附件證
    物，亦不影響原確定判決之結果。是以，再審原告所主張之
    上開事由與民事訴訟法第436 條之7 規定之再審事由亦屬有
    間，尚難認原確定判決有何就足影響於判決之重要證物，漏
    未斟酌之情事。
四、再審原告另主張：原確定判決未予斟酌再審原告之敘獎簽呈
    已經再審被告於91年11月24日批示簽註意見，復查無再審被
    告將獎懲建議簽呈函報縣府核定之相關資料，即可推認上開
    敘獎簽呈文件齊備，而毋需另函報縣府核定，況證人林俐君
    亦證稱即再審原告平時之工作表現係依敘獎之次數具體考量
    等語，益見再審被告延宕發送再審原告之敘獎簽呈，且向考
    績委員隱瞞再審原告得予敘獎等情，確與再審原告考績遭評
    定為乙等一事有因果關係，原確定判決所為判斷顯與論理及
    經驗法則有悖等情。惟按關於證據之取捨、事實之認定乃事
    實審法院之職權行使，而不生論理及經驗法則適用違誤之問
    題，亦非民事訴訟法第496 條第1 項第1 款之再審事由，此
    觀最高法院57年台上字第1091號、61年台再字第137 號、63
    年台上字第880 號判例要旨自明。況再審原告亦未指明上開
    再審理由係依民事訴訟法第496 條第1 項何款所為主張，已
    不符提起再審之訴之程式。再查再審原告之92年度考績遭評
    列為乙等與前述敘獎案間之因果關係，業經原確定判決理由
    欄四(二)1.敘明：「依公務人員考績法第9 條、公務人員考績
    法施行細則第3 條規定，並參照證人即上訴人（即再審原告
    ）當時之主管林俐君之證詞，足徵獎懲之次數並非考評公務
    員年度考績之唯一標準，且上訴人於第二次考績委員會評比
    後改列為乙等，乃考績委員比較綜合表現後所得之相對結果
    ，難認上訴人考績改列乙等與上訴人於92年度短少6 次嘉獎
    間有必然因果關係存在」等語（見原確定判決第5 頁、第6
    頁）。可見原確定判決已斟酌再審原告於92年度短少6 次嘉
    獎一情，並經斟酌全辯論意旨及調查證據之結果，認定再審
    原告92年度之考績經評列為乙等與其未及於92年度敘獎間無
    因果關係，而為具體事實之認定，均屬原審本其職權而為之
    ，尚非再審程序可得審究之範圍，揆諸前揭說明，此事由自
    與民事訴訟法第496 條第1 項各款所列之再審事由無涉，再
    審原告執此提起再審，即有未合。
五、綜上所述，本件原確定判決並無當事人發現未經斟酌之證物
    或得使用該證物，或足以影響判決之重要證物漏未斟酌之情
    事。從而，再審原告以原確定判決有民事訴訟法第496 條第
    1 項第13款及同法第439 條之7 之再審事由提起本件再審之
    訴，求為廢棄改判，顯無理由，爰不經言詞辯論，逕以判決
    駁回。
據上論結，本件再審原告之訴為無理由，依民事訴訟法第502 條
第2項、第78條，判決如主文。
中　　華　　民　　國　　96　　年　　11　　月　　12　　日
            民事第七庭    審判長  法　官　謝靜雯
                                  法　官　高增泓
                                  法　官　賴文姍
上開正本係照原本作成。
本判決不得上訴。
中　　華　　民　　國　　96　　年　　11　　月　　12　　日
                                  書記官  李崑良
